臺灣臺北地方法院交通事件裁定　　　　93年度交聲字第1031號
　　原處分機關　交通部公路總局臺中區監理所
　　受處分人即
　　聲明異議人　甲○○
上列受處分人因違反道路交通管理處罰條例案件，對於交通部公
路總局臺中區監理所中華民國93年8 月13日所為之處分（原處分
案號：中監違字第裁00-000000 號）聲明異議，經臺灣臺中地方
法院裁定移送本院（93年度交聲第656 號），本院裁定如下：
    主  文
原處分撤銷。
甲○○不罰。
    理  由
一、按法院受理交通事件，準用刑事訴訟法之規定，道路交通管
    理處罰條例第89條前段定有明文，是最高法院76年台上字第
    4986判例「認定犯罪事實所憑之證據，雖不以直接證據為限
    ，間接證據亦包括在內，然而無論直接證據或間接證據，其
    為訴訟上之證明，須於通常一般之人均不致有所懷疑，而得
    確信其為真實之程度者，始得據為有罪之認定，倘其證明尚
    未達到此一程度，而有合理之懷疑存在而無從使事實審法院
    得有罪之確信時，即應由法院為諭知被告無罪之判決。」揆
    諸前開說明，法院於審理行為人違反道路交通管理處罰條例
    案件，當踐行完畢調查證據之程序後，為事實之認定時，如
    就原處分機關所認定之行為人違規之事實仍有合理之訴訟上
    懷疑，而無法確信行為人確有該當於道路交通管理處罰條例
    各該處罰條文之構成要件事實時，此際即應依訴訟上之待證
    事實「倘有懷疑，則從被告之利益作解釋」（in dubi opro
    reo）之 證據法則，作對受處分人有利之認定。
二、原處分機關係以：民國88年10月6 日上午9 時58分許，在臺
    北縣新莊市○○○街處，經警查獲異議人即受處分人甲○○
    駕駛之車號FF-5929 號自用小客車停車時，佔用車道，經拖
    吊至新莊拖吊場，原舉發機關即於領車時，即88年10月6 日
    以受處分人有違反道路交通管理處罰條例第56條第1 項第5
    款「在顯有妨礙他車通行處所停車」之行為掣單舉發、並經
    當場簽領。嗣受處分人未依指定日期前到案繳納罰鍰，原處
    分機關遂於93年8 月13日以中監違字第裁00-000000 號裁決
    ，依道路交通管理處罰條例第56條第1 項第5 款之規定，裁
    處受處分人罰鍰新臺幣（下同）1,200 元。
三、訊據受處分人堅詞否認有何於舉發時地駕駛車輛違規停車之
    行為，並稱：車號FF-5929 之自用小客車並非伊所有，更無
    於舉發時地駕駛、停放該車，且伊迄今均未考領駕駛執照，
    並無駕駛車輛之能力，而伊身分證件因係在工地服務，於工
    地完工時均將交付之身分證件影本焚燬，可能焚燬之時有所
    遺漏等語。經查：
  (一)本件原處分機關認定係受處分人駕駛車號FF-5929 號自用小
    客車違規停放，無非係以該車經拖吊至保管場時，領車之人
    於舉發違反道路交通管理事件通知單收受通知聯者簽章欄、
    拖吊保管場登記領結卡具領人欄均簽具「甲○○」受處分人
    之姓名，及出示之身分證明文件經核對無訛等，有錢開拖吊
    保管場登記領結卡、舉發違反道路交通管理事件通知單在卷
    可稽，為主要論據。
  (二)惟經本院依職權調取本件具領車輛相關資料，經臺北縣政府
    警察局新莊分局回覆之資料，取出具領人親自書寫之舉發
    違反道路交通管理事件通知單中收受通知聯者簽章欄、及
    拖吊保管場登記領結卡具領人欄、住址欄之簽名、字跡（參
    見該分局93年11月15日北縣警新交字第0930042150號函附件
    ），與受處分人於93年9 月10日提出之聲明異議狀字跡、
    94 年4月11日提出之答辯理由狀字跡、並本院於94年4
    月7日 、5 月24日開庭之簽名、開庭日連續書寫「甲○○
    」之字跡等，以肉眼比對，即可知：現場領車人書寫之
    文書，與受處分人親自書寫之文書其簽名之筆勢、
    停頓連貫點，甚至「啟」字中「口」之慣用法，二者南轅北
    轍，顯非出自同一人之手，至為明顯。
  (三)而證人即現場辦理領車之員警黃金輝亦證稱：本件確實領車
    之人已無法記憶是否為受處分人及確實本件提出之領車證件
    為何，而一般情形下領車時，為方便居住遠處之民眾，故僅
    需駕照、或行照，如無駕照，亦需有國民身分證或其他證明
    文件，只要有冒領糾紛時能辨別具領人即可領車等語（見本
    院94年4 月7 日筆錄第5 頁），是現場舉發員警以一般領車
    經過，亦無法確認本件領車人出具之「身分證明文件」為何
    ？得核對身分至何等程度？更況無法辨認是否確實為本件受
    處分人。則受處分人是否為具領車輛之人，實無法以領車程
    序中獲得確認。
  (四)另由車號FF-5929 號自用小客車之車號，應係出租汽車，然
    ；
    1.依照舉發通知單上所載「車主：翔順」查詢汽車租賃公司
      ，應係「翔順小客車租賃有限公司」（下簡稱翔順公司）
      ，惟經本院依職權調取該車之車籍資料，顯示竟係登記於
      「陳彥宇（身分證統一編號：Ｚ000000000號）」，且傳喚
      證人陳彥宇到庭，則證稱：伊並未辦理該車之登記、收受
      該車任何稅賦資料，該車並非伊所有，惟曾至翔順公司租
      賃車輛等語（見本院94年4 月7 日筆錄第5 、6 頁），是
      可知該車之登記上即涉有「不實」之情形；
    2.證人即翔順公司之實際負責人薛啟漢則證稱：伊係翔順公
      司之實際負責人，登記配偶郭春英為負責人，而本件車號
      FF-5929 之車輛應係翔順公司之車輛，惟係「陳合成」所
      有、名義靠行於翔順公司，並無該車前開期間租賃資料等
      語（見本院94年5 月24日筆錄）。惟經本院查詢與證人所
      稱「陳合成」相符者之資料，查知：陳合成（身分證統一
      編號：Ｚ000000000號）與黃才尚（身分證統一編號：Ｚ000
       000000 號）二人曾因將靠行翔順公司車輛之違反道路交
      通管理處罰條例所收舉發通知單，使用他人留存租賃車輛
      資料表明駕駛人，涉犯刑法第216 條、第214 條行使使公
      務員登載不實文書罪，陳合成經臺灣苗栗地方法院檢察署
      檢察官以93年度偵緝字第43號為不起訴處分，另黃才尚則
      經臺灣板橋地方法院檢察署檢察官以89年度偵緝字第1763
      號起訴在案，此有前開起訴書、不起訴處分書在卷可查。
    3.經以受處分人之身分證統一編號「Ｚ000000000」電腦連線
      公路電子閘門，查詢受處分人具領證照資料，顯示係「無
      此駕駛人資料」，有證號查詢汽車駕駛人電腦查詢報表在
      卷可稽，故受處分人確實為領具任何汽駕駛執照，其是否
      具有駕駛汽車能力亦屬存疑。而無任何汽車駕駛執照，豈
      有「租賃任何汽車」以為駕駛之可能？
    4.是以前開多種涉及「不實」登記之資料、受處分人並無合
      適駕駛證件相參，車號FF-592 9於前開時間之實際使用租
      賃、具領車輛人，是否即為持用證件上所表彰之「受處分
      人」，更啟人疑。
四、故揆諸前揭說明，以本件舉發通知單上簽名字跡與受處分人
    迥異、領車無須確實之國民身分證、翔順公司車籍不實登記
    情形、實際負責租賃人涉及使用他人文件以為表示「他人違
    規」之情形為佐，本件車號FF -5929車輛實際租賃人、具領
    車輛人，是否即證件上表彰之「受處分人」？受處分人所稱
    ：並無駕駛能力、無法開車云云，非無可信。既無其他積極
    證據顯示受處分人係實際具領車輛之人，本件即應對受處分
    人作有利之認定，原處分機關不察，遽對受處分人為前開裁
    決，即難認為允當，應認受處分人之異議為有理由，自應由
    本院將原處分撤銷，改諭知受處分人不罰，以資適法。
據上論結，應依道路交通案件處理辦法第20條前段，裁定如主文
。
中　　華　　民　　國　　94　　年　　5 　　月　　27　　日
                  臺灣臺北地方法院交通法庭法　官  郭惠玲
如不服本裁定應於送達後5 日內向本院提出抗告狀
上正本證明與原本無異。
                                          書記官  鄭雅文
中　　華　　民　　國　　94　　年　　6 　　月　　1 　　日
